【裁判字號】    99,消債抗,18
【裁判日期】    990226
【裁判案由】    聲明異議（消債）
【裁判全文】
臺灣板橋地方法院民事裁定            99年度消債抗字第18號
抗  告  人  遠東國際商業銀行股份有限公司
法定代理人  甲○○
上列抗告人因消費者債務清理條例聲明異議事件，對於中華民國
99年1月12日本院99年度執事聲字第1號裁定提起抗告，本院裁定
如下：
    主  文
抗告駁回。
抗告程序費用由抗告人負擔。
    理  由
一、抗告意旨略以：原裁定所認定聲請人（即債務人尤苡純）工
    作收入係按聲請人陳報之數額而認列，聲請人於民國98年6
    月始任職惠生婦產科，至今約7、8個月，聲請人收入是否穩
    定已有存疑，而所報之收入數額是否屬實亦有查明必要，原
    裁定僅按聲請人陳報之數額作為還款來源，實有未洽。以聲
    請人先前收入水準觀之，能期聲請人之薪資有調升機會，且
    鈞院98年5月4日以98年度消債更字第149號裁定開始更生程
    序，聲請人96年9月至98年1月平均月薪為新臺幣（下同）37
    ,330元，聲請人工作能力可見一斑，若僅以剛任職不久之工
    作逕認其還款來源，難認公允。另就母親扶養費5,396元部
    分，原裁定雖認聲請人母親如何繳款房貸係屬其個人事務，
    惟既然聲請人母親有資力繳納房貸，足認聲請人母親非無資
    力、無謀生能力者，按民法第1118條規定，「因負擔扶養義
    務而不能維持自己生活者，免除其義務。」，聲請人業已負
    300餘萬之鉅額債務，是否有餘裕負擔其母親扶養費用自非
    無疑。爰請求廢棄原裁定等語。
二、按法院認更生方案之條件公允者，得不經債權人會議可決，
    逕依債務人之聲請或依職權以裁定認可更生方案，消費者債
    務清理條例第64條第1項定有明文。次按消費者債務清理條
    例之制定，乃為使負債務之消費者得依本條例所定程式清理
    其債務，保障債權人之公平受償，以謀求消費者經濟生活之
    更生，故除有本條例第63條第1項、第64條第2項所定之情形
    外，法院得斟酌裁量認可更生方案。又法院逕行裁定認可更
    生方案前，應將更生方案之內容及債務人之財產及收入狀況
    報告書通知債權人，並使債權人有陳述意見之機會，惟債權
    人所為之陳述，僅供法院判斷是否逕行裁定認可更生方案之
    參考，並無拘束法院之效力。
三、經查：
  (一)本件聲請人聲請更生，前經本院98年度消債更字第149號裁
    定聲請人自98年5月4日下午4時裁定開始更生程序，並命由
    司法事務官進行更生程序，而聲請人所提更生方，以一個月
    為一期，每期清償7,000元，分8年96期清償，總計清償672,
    000元，清償成數約為22.39％。衡諸聲請人每月平均薪資所
    得約為25,000元，扣除以行政院主計處公佈之98年臺北縣低
    收入戶每人每月最低生活費用計算之債務人自身最低生活費
    10,792元，及與聲請人之弟共同負擔母鄭英秀（原姓名：鄭
    採娥）每月最低生活標準5,396元（10,792÷2，元以下四捨
    五入）後，聲請人提列每月7,000元用以清償債務，堪認適
    當；且聲請人財產現值為0元，其聲請更生前二年間可處分
    所得扣除自己及母親必要生活費用後，尚不足196,125元，
    此有聲請人98年7月31日陳報狀所附更生方案、財產收入狀
    況報告書在卷可稽（見本院98年度司執消債更字第393號卷
    第165至169頁），堪認聲請人之更生方案應屬公允、適當、
    可行。
  (二)聲請人每月薪資約為25,000 元，此有聲請人98年9月22日陳
    報狀及合作金庫銀行存摺節本可稽（見本院98年度司執消債
    更字第393號卷第221至223頁），且依上開聲請人98年9月22
    日陳報狀所稱：因8月份皆上夜班，故8月份薪水較高，往後
    正常則係早、中、晚班輪流，薪水較固定，約為25,000元等
    語，聲請人並檢附其合作金庫銀行存摺節本，其明細項列9
    月10日惠生婦產科存款27,658元可佐，復參酌聲請人98年7
    月31日陳報狀所稱，其於98年6月25日起任職於惠生婦產科
    ，起薪22,000元等語（見本院98年度司執消債更字第393號
    卷第165頁），足見聲請人月薪固定起薪22,000元，並非確
    係有25,000元之固定收入。至聲請人未來之薪資是否有調升
    機會，則無法依其之前之工作收入較豐，即認現職工作薪資
    必會調升。本件聲請人之每月薪資約為25,000元等情，已如
    前述，故就聲請人之每月薪資收入數額並無再予查明之必要
    。抗告人主張聲請人所報之收入數額是否屬實亦有查明必要
    ，原裁定僅按聲請人陳報之數額作為還款來源，實有未洽。
    以聲請人先前收入水準觀之，能期聲請人之薪資有調升機會
    ，若僅以剛任職不久之工作逕認其還款來源，難認公允云云
    ，尚乏依據，洵無可採。
  (三)聲請人之母親鄭英秀雖有坐落臺北縣新莊市○○街362巷1號
    房屋，然該房地公告現值僅96萬2816元，負債則有329萬295
    1元，且並無薪資所得亦無其他財產，此有財政部北區國稅
    局95、96年度綜合所得稅各類所得資料清單、財產歸屬清單
    （見本院97年度消債更字第780號卷第37至39頁）、銀行登
    錄單（見本院第98年度司執消債更字第393號第224至227頁
    ）可參，難謂聲請人母親具資產、財力。且按民法第1118條
    ：「因負擔扶養義務而不能維持自己生活者，免除其義務。
    但受扶養權利者為直系血親尊親屬或配偶時，減輕其義務。
    」，即便聲請人因負擔扶養義務而不能維持自己生活，亦僅
    減輕扶養義務，而非免除，故聲請人負擔母親扶養義務，於
    法有據。是抗告人主張聲請人母親有能力繳交房貸，不屬無
    資力、無生活能力者，聲請人是否負扶養義務有疑異云云，
    亦乏依據，洵無可採。
  (四)基上，聲請人每月收入扣除98年度臺北縣每人每月最低生活
    費用10,792元，另負擔母親之扶養費用5,396元，每月可支
    配僅8,812元，其每月清償7,000元已達可支配所的之79.44
    ％，聲請人以96期8年償還各債權人欠款，已盡其最大努力
    及還款誠意，其所提更生方案實屬公允、適當而且可行，原
    裁定因而駁回抗告人之異議，並無違誤。抗告意旨指摘原裁
    定不當，求予廢棄另為裁定，為無理由，應予駁回。
四、據上論結，本件抗告為無理由，依消費者債務清理條例第11
    條第2項、第15條，民事訴訟法第495條之1第1項、第449條
    第1項、第95條、第78條，裁定如主文。
中    華    民    國    99    年    2     月    26    日
                民事第三庭    審判長法  官  朱耀平
                                    法  官  劉以全
                                    法  官  楊千儀
上為正本係照原本作成。
本裁定不得再抗告。
中    華    民    國    99    年    2     月    26    日
                                    書記官  劉鴻傑

司法院資訊處製作；財團法人民間司法改革基金會備份。
